【裁判字號】    97,裁,1853
【裁判日期】    970313
【裁判案由】    聲請迴避
【裁判全文】
最  高  行  政  法  院  裁  定
                                     97年度裁字第01853號
抗  告  人  甲○○
上列抗告人因聲請迴避事件，對於中華民國96年12月25日臺北高
等行政法院96年度聲字第52號裁定提起抗告，本院裁定如下︰
    主  文
抗告駁回。
抗告訴訟費用由抗告人負擔。
    理  由
一、本件抗告人以原審法院96年度訴字1233號房屋稅事件，於民
    國96年11月20日之準備程序，並非由規定之受命法官許瑞助
    所行，而是由具有「曾參與該訴訟事件之前審裁判或更審前
    之原裁判者」之迴避要件的法官劉介中行之，且於該準備程
    序期日，受命法官之席位牌竟然空置，未依規定掛示其職銜
    名牌，明顯是不公正的裁判云云，而向原審法院聲請許瑞助
    法官及劉介中法官迴避。經原裁定以：原審法院96年度訴字
    1233號房屋稅事件，係由承審之受命法官許瑞助法官於96年
    11月20日上午於第6法庭進行準備程序，別無其他法官參與
    ，已經原審依職權調閱該案卷宗屬實。再抗告人指稱之劉介
    中法官早於抗告人所稱旁聽另案審理程序之96年11月15日前
    即已調任為本院辦事法官。故抗告人顯係無端聲請法官迴避
    ，其所稱96年11月15日到第6法庭旁聽之所見所聞，及法官
    席位上之名牌空置，顯為不公正之裁判云云，難以採信。至
    其餘關於書記官文書作業上之主張，與聲請法官迴避之要件
    無涉，自無庸予以論究等語，而駁回抗告人之聲請。
二、本件抗告意旨略謂：劉介中法官是否調任本院辦事，除院方
    人員外，無人知曉，故非公眾周知之事實，是不無可能仍在
    原審法院僭行職務。其次，抗告人經由閱卷取得法官劉介中
    於96年11月20日（96年度訴字第1233號）及另案之簡字案件
    於96年12月18日之報到單上宣告「本件準備程序終結」之簽
    署「許」，然對照筆錄上簽署的「許瑞助」簽名樣式，即可
    證實際在法庭上執行審判職務的並非法官許瑞助本人，而是
    僭行其職務之法官劉介中。另原裁定之法官李玉卿曾是原審
    法院93年度訴字第137號判決之受命法官，其於本件應自行
    迴避。況本「聲請法官迴避」事件涉及僭行職權職務作為，
    本質上屬於「司法行政」上的司法風紀監督範疇，並非屬訴
    訟個案具體爭議內容的「司法審判」標的。原裁定未遵循司
    法行政監督機制交由依法具有監督權責之庭長合議裁定或交
    由院長裁定或由直接上級法院裁定，於法顯有不合等語。
三、本院按：行政訴訟當事人遇法官有曾參與該訴訟事件之前審
    裁判，或有應自行迴避而不自行迴避以外之情形，足認其執
    行職務有偏頗之虞者，依行政訴訟法第20條準用民事訴訟法
    第33條第1項規定，固得聲請法官迴避。惟所謂前審裁判，
    係指法官就同一事件已參與下級審裁判，嗣後不得再參與上
    級審裁判而言。另所謂足認其執行職務有偏頗之虞者，須在
    客觀上足使人疑法官為不公平之審判者；若僅為當事人之主
    觀臆測，則不得謂其有偏頗之虞。又依行政訴訟法第20條準
    用民事訴訟法第35條第1項規定：「法官迴避之聲請，由該
    法官所屬法院以合議裁定之；其因不足法定人數不能合議者
    ，由兼院長之法官裁定之；如並不能由兼院長之法官裁定者
    ，由直接上級法院裁定之。」另依行政訴訟法第19條及第20
    條準用民事訴訟法第35條第2項規定，聲請法官迴避之裁定
    ，被聲請迴避之法官及有行政訴訟法第19條規定情形之法官
    應迴避之。經查，本件原審法院96年度訴字1233號房屋稅事
    件之96年11月20日準備程序，係由受命法官許瑞助行之，並
    無由於當時已調本院辦事之劉介中法官為之等情，已經原審
    調閱相關案卷查明屬實，至抗告人所指稱各節，無非係其個
    人之主觀臆測，故原裁定認抗告人本件聲請於法不合，核無
    違誤。又本件原裁定係由原審法院以合議裁定之，有該裁定
    可按；而參與原裁定之李玉卿法官，既非本件被聲請迴避之
    法官，至其曾參與之原審法院93年度訴字第137號事件，亦
    非本聲請法官迴避事件之前審裁判，故依上開所述，抗告意
    旨執以指摘，亦無可採。綜上所述，本件抗告為無理由，應
    予駁回。
四、依行政訴訟法第104條、民事訴訟法第95條、第78條，裁定
    如主文。
中    華    民    國    97    年    3     月    13    日
                    最高行政法院第二庭
                        審判長法官  高  啟  燦
                              法官  侯  東  昇
                              法官  黃  合  文
                              法官  廖  宏  明
                              法官  楊  惠  欽
以  上  正  本  證  明  與  原  本  無  異
中    華    民    國    97    年    3     月    13    日
                              書記官  張  雅  琴


司法院資訊處製作；財團法人民間司法改革基金會備份。
